【裁判字號】    99,易,166
【裁判日期】    990209
【裁判案由】    詐欺
【裁判全文】
臺灣臺中地方法院刑事判決               99年度易字第166號
公  訴  人  臺灣臺中地方法院檢察署檢察官
被      告  丙○○
上列被告因詐欺案件，經檢察官提起公訴（98年度偵字第17994
、14841號），被告於準備程序中就被訴事實為有罪之陳述，經
告以簡式審判之旨，並聽取意見後，本院合議庭裁定由受命法官
獨任進行簡式審判程序，判決如下：
    主    文
丙○○幫助意圖為自己不法之所有，以詐術使人將本人之物交付
，處拘役伍拾日，如易科罰金，以新臺幣壹仟元折算壹日。
    犯 罪 事 實
一、丙○○依一般社會生活之通常經驗，應可知悉一般人均可自
    行申請金融帳戶使用，如非意圖供犯罪使用，無收取他人金
    融帳戶之必要，並可預見提供金融帳戶供人使用，可能幫助
    他人作為詐欺被害人匯款之用，藉以遂行詐欺犯行，並逃避
    檢警人員之追緝，竟仍基於幫助他人詐欺取財之不確定犯意
    ，於民國98年4月27日下午2時許，於臺中市臺中火車站前，
    將其於臺灣銀行大甲分行申設之帳號000000000000號帳戶提
    款卡及密碼等資料，交付予自稱李姓之真實姓名年籍不詳之
    成年男子（下稱李姓男子），由李姓男子交付予詐欺集團成
    員，以此方式幫助詐欺集團成員遂行詐欺犯行。嗣取得丙○○上開帳戶資料之詐欺集團成員，基於意圖為不法所有之犯
    意聯絡，（一）、於98年4月27日下午5時許，以電話向甲○○詐稱其網路購物須先經徵信方可透過銀行進行交易云云，
    致甲○○陷於錯誤，而於98年4月27日晚上8時14分許，依其
    指示操作提款機匯款新臺幣（下同）2萬9989元至丙○○上
    開帳戶內；（二）、於98年4月27日晚上8時38分許，以電話
    向乙○○詐稱其於網路購買書籍之付款方式誤設為分期付款
    ，須依指示操作提款機中止分期付款，乙○○因而陷於錯誤
    ，遂於同日晚上9時32分許，匯款2萬7543元至丙○○上開帳
    戶內。嗣因甲○○、乙○○發覺遭騙報警處理而循線查獲。
二、案經甲○○、乙○○訴由臺中縣警察局大甲分局報告臺灣臺
    中地方法院檢察署檢察官偵查起訴。
    理    由
一、訊據被告丙○○對於上開臺灣銀行大甲分行帳戶為其所申設
    ，並於前揭時、地，將其該帳戶之提款卡連同密碼，交付予
    李姓男子，嗣告訴人甲○○、乙○○於前述時間，遭詐欺集
    團成員施以詐術，致陷於錯誤，分別將前揭款項匯入被告之
    上開帳戶等情，均供承不諱，並經告訴人甲○○、乙○○於
    警詢之指述明確，復有華南銀行自動櫃員機交易明細表、台
    北富邦銀行自動櫃員機交易明細表、臺灣銀行大甲分行98年
    5月6日大甲營字第09850004561號函檢附丙○○開戶資料及
    歷史明細查詢資料、受理各類案件紀錄表、內政部警政署反
    詐騙諮詢專線紀錄表、受理詐騙帳戶通報警示簡便格式表、
    金融機構聯防機制通報單等在卷可稽，是被告丙○○上開臺
    灣銀行大甲分行之帳戶，確為詐欺集團成員作為實施詐欺被
    害人甲○○、乙○○犯行之用乙節，足堪認定。
二、按刑法上之故意，分為直接故意（確定故意）與間接故意（
    不確定故意）。行為人對於構成犯罪之事實，明知並有意使
    其發生者，為直接故意；行為人對於構成犯罪之事實，預見
    其發生而其發生並不違背其本意者，為間接故意。又幫助犯
    之成立，以行為人主觀上認識被幫助者正欲從事犯罪或係正
    在從事犯罪，且該犯罪有既遂之可能，而其行為足以幫助他
    人實現構成要件者，即具有幫助故意，並不以行為人確知被
    幫助者係犯何罪名為必要。而按金融機構之帳戶為個人理財
    之工具，為便利大眾使用此一理財工具，以資活絡資金供需
    ，對於申請開設金融帳戶並無設有任何特殊之限制，一般民
    眾皆能自由申請開戶，並得同時在不同金融機構申請多數存
    款帳戶使用，乃眾所周知之事實，依一般人之社會生活經驗
    ，倘係經由合法管道之收入或支出，其於金融帳戶之存放及
    提領，本可自行向金融行庫開立帳戶後使用，殊無大費周章
    使用他人帳戶之必要，況且近來詐騙案件層出不窮，詐騙集
    團多利用人頭帳戶做為出入帳戶，不僅廣為媒體所披載，亦
    經政府一再宣導提醒注意，尤以現今各地金融機構所設自動
    提款機莫不設定轉帳之警示畫面，或張貼警示標語，促請使
    用大眾注意，衡諸目前社會以電視、報紙甚至網路等管道流
    通資訊之普及程度，以及使用自動提款機從事提款、轉帳交
    易之頻繁，苟見有陌生人不思以自己名義申請開立帳戶，反
    而向不特定人蒐集或收購他人之金融機構帳戶使用，自屬可
    疑。而現今犯罪集團或不法份子為掩飾其不法獲利途徑，避
    免執法人員之追究處罰，經常誘使一般民眾提供金融機構帳
    戶存摺等資料，渠等再以此帳戶供作對外詐騙或其他各種財
    產犯罪之不法用途使用等情，亦為一般合理之人知之甚是。
    被告於行為時為30歲之成年人，已有相當之社會生活經驗，
    對此應有相當之了解，且被告於本院準備程序中亦為認罪之
    表示，並供稱其交付上開帳戶資料時內心亦覺得有異等語（
    見本院99年1月26日準備程序筆錄第2頁），是以被告將所有
    前開帳戶之提款卡及密碼交予李姓男子，對於李姓男子交付
    予詐欺集團成員，用以實施詐欺被害人犯行，應確可預見，
    而仍容任他人使用，對於詐欺集團成員利用其帳戶向被害人
    詐取財物，並無違背其本意，其主觀上應具有幫助他人詐取
    財物之不確定故意，而其提供銀行帳戶提款卡及密碼之行為
    ，亦屬刑法詐欺罪構成要件以外之行為，其幫助詐欺犯行，
    應可認定。
三、綜上所述，本案事證明確，被告幫助詐欺取財之犯行，洵堪
    認定，應依法論科。
四、按幫助犯之成立，主觀上行為人須有幫助故意，客觀上須有
    幫助行為，意即須對於犯罪與正犯有共同之認識，而以幫助
    之意思，對於正犯資以助力，而未參與實施犯罪之行為者而
    言（參照最高法院75年度臺上字第1509號、88年度臺上字第
    1270號判決意旨）。本案被告丙○○將其臺灣銀行大甲分行
    之帳戶提款卡連同密碼，交予李姓男子，使詐欺集團成員取
    得而作為對被害人實行詐欺取財犯罪之取款工具，顯係基於
    幫助他人實行詐欺取財犯罪之犯意，且所為提供金融帳戶之
    行為，亦屬刑法詐欺罪構成要件以外之行為。而詐欺集團取
    得被告提供之上開帳戶提款卡及密碼等資料，藉以供詐欺被
    害人之用，該犯罪集團成員係犯刑法第339條第1項詐欺取財
    罪。是核被告所為，係犯刑法第30條第1項、第339條第1項
    之幫助詐欺取財罪。又被告以一交付行為，提供臺灣銀行大
    甲分行帳戶提款卡及密碼，幫助詐欺集團成員詐騙告訴人甲○○、乙○○等人，使渠等交付財物，為一行為觸犯數罪名
    ，屬想像競合犯，應依刑法第55條之規定，應從一重之幫助
    詐欺取財罪論處。被告行為僅止於幫助，爰依刑法第30條第
    2項規定，按正犯之刑減輕之。爰審酌被告提供上揭銀行帳
    戶供詐欺集團成員使用，助長詐欺集團財產犯罪之風氣，致
    本案告訴人受騙而匯款，實為當今社會層出不窮之詐財事件
    所以發生之根源，造成社會互信受損，擾亂金融交易往來秩
    序，影響層面甚大，且亦因被告提供帳戶之行為，使執法人
    員難以追查該詐騙集團之真實身分，實屬不該，應予相當之
    非難，並考量被告於本院坦承犯行之犯後態度，並酌量被告
    之智識程度、犯罪動機、目的、手段、提供帳戶之數量、對
    於被害人所生之損害等一切情狀，量處如主文所示之刑，並
    諭知易科罰金之折算標準，以示懲儆。
據上論斷，應依刑事訴訟法第273條之1第1項、第299條第1項前
段，刑法第30條第1項前段、第2項、第339條第1項、第55條、第
41條第1項前段，刑法施行法第1條之1第1項、第2項前段，判決
如主文。
本案經檢察官丁○○到庭執行職務。
中    華    民    國    99    年    2    月     9     日
                    刑事第三庭  法  官  李慧瑜
以上正本證明與原本無異。
如不服本判決，應於收受送達後10日內向本院提出上訴書狀（應
敘述具體理由並附繕本）。
                                書記官  張雅慧
中    華    民    國    99    年    2    月     9     日
附錄論罪科刑法條：
中華民國刑法第339條第1項
意圖為自己或第三人不法之所有，以詐術使人將本人或第三人之
物交付者，處5年以下有期徒刑、拘役或科或併科1千元以下罰金
。

司法院資訊處製作；財團法人民間司法改革基金會備份。
